臺灣高等法院刑事判決
109年度上易字第2424號
上  訴  人  臺灣士林地方檢察署檢察官
被      告  朱世豪


上列上訴人因被告傷害案件，不服臺灣士林地方法院109年度易
字第410號，中華民國109年11月9日第一審判決（起訴案號：臺
灣士林地方檢察署108年度偵字第5128號），提起上訴，本院判
決如下：
    主  文
上訴駁回。               
    理  由
一、經本院審理結果，認第一審判決對被告朱世豪為無罪之諭知
    ，核無不當，應予維持，並引用第一審判決書記載之證據及
    理由（如附件）。
二、檢察官上訴意旨以：證人蕭煜城在原審審理中固證稱：伊沒
    有看到被告用拳頭打告訴人翁禎鴻，伊係用鏡子及眼角餘光
    來看被告及告訴人發生爭執之過程云云。是證人蕭煜城是否
    確有看到被告與告訴人全部爭執過程，已非無疑；又依告訴
    人提出之馬偕醫院診斷證明書所載，其到院急診時間係自民
    國108年2月25日19時58分至108年2月25日21時30分止，與犯
    罪時間108年2月25日19時20分，中間僅相差38分鐘，考量案
    發現場赤峰街至馬偕醫院臺北院區之交通時間約30分鐘，二
    者時間緊密相接，且診斷證明書上載明告訴人係受「頭部左
    側挫傷、右側大腿紅腫」之傷害，與告訴人在警詢中指訴被
    告「右拳攻擊我的左側太陽穴5、6次，之後再用腳踢我的右
    內側大腿，造成頭部左邊太陽穴挫傷、腿部紅腫、暈眩不適
    」等語相符，足證明被告與告訴人受傷之間已有相當因果關
    係，而告訴人在警詢、偵訊及原審已經具結作證擔保其所述
    為真實，復有前述證據可以補強，應認為告訴人所述犯罪事
    實為真，為此上訴請求撤銷改判云云。
三、惟查：本案除告訴人指訴被告有為本案傷害犯行，並提出診
    斷證明書為證外，證人即現場在被告店內剪髮之客人蕭煜城
    於偵查及原審均結證稱：當時係告訴人出手要揮打被告，被
    告抬手阻擋告訴人打他，伊沒看到被告毆打告訴人等語甚明
    。以證人蕭煜城僅係當時在場之客人，自無甘冒偽證之風險
    ，故意作偽證偏袒被告之可能。又告訴人於案發當天下午先
    至被告理髮店剪髮，因認被告將其髮型剪的不自然，而與被
    告起口角爭執，並認被告有公然侮辱他，乃至警局提告，復
    於同日下午再次至被告店內，要求被告道歉，並持手機錄影
    等情，業據被告於警詢供述甚明，核與告訴人於警詢及偵查
    中所述相符，足證兩人在本案發生之前，早起嫌隙，自難僅
    告訴人一人之指訴，遽認被告涉有本案傷害犯行。至卷附告
    訴人之診斷證明書，僅能證明其受有頭部左側挫傷、右側大
    腿紅腫之傷害，然無法憑此即認係被告造成。另參以告訴人
    於偵查中證稱：當時我有以手機錄影，但沒有存到云云（見
    偵卷第48頁），若被告斯時確實有毆打告訴人，告訴人焉可
    能不將當時錄影內容存檔保留，以證明被告有本案傷害犯行
    。是原審以檢察官提出之證據，尚不足超越合理之懷疑而形
    成對被告有罪之確信，被告犯罪即不能證明，而諭知被告無
    罪之判決，經核並無不合。檢察官猶執前詞上訴，指摘原判
    決不當，為無理由，應予駁回。
據上論結，應依刑事訴訟法第373條、第368條，判決如主文。
本案經檢察官蔡東利提起公訴，檢察官謝榮林提起上訴，檢察官
蔡名堯到庭執行職務。
中　　華　　民　　國　　110 　年　　1 　　月　　27　　日
                  刑事第十七庭  審判長法　官 鄭水銓
                                      法　官 沈君玲
                                      法　官 李世華
以上正本證明與原本無異。
不得上訴。
                                      書記官 莊佳鈴
中　　華　　民　　國　　110 　年　　1 　　月　　27　　日
附件
臺灣士林地方法院刑事判決
                                      109年度易字第410號
公　訴　人　臺灣士林地方檢察署檢察官
被　　　告　朱世豪　
                    
                   
                   
上列被告因傷害案件，經檢察官提起公訴（108年度偵字第5128
號），本院判決如下：
    主  文
朱世豪無罪。
    理  由
一、公訴意旨略以：被告朱世豪（公然侮辱、恐嚇部分另為不起
    訴處分）於民國108 年2 月25日下午3 時45分許，在其經營
    之臺北市○○街00○0 號「極度剪髮」，與客人告訴人翁禎鴻
    因髮型設計發生糾紛，告訴人乃於同日晚上7 時20分許，再
    次前往找尋被告要求道歉而發生爭執，被告竟出於傷害之犯
    意，以拳頭歐打告訴人之太陽穴5 、6 下，並以腳踢右內側
    大腿，致告訴人受有頭部左側挫傷、右側大腿紅腫之傷害。
    因認被告涉犯修正前刑法第277 條第1 項之傷害罪嫌等語。
二、按犯罪事實應依證據認定之，無證據不得認定犯罪事實；又
    不能證明被告犯罪者，應諭知無罪之判決，刑事訴訟法第15
    4 條第2 項、第301 條第1 項分別定有明文。次按認定不利
    於被告之事實，須依積極證據，苟積極證據不足為不利於被
    告事實之認定時，即應為有利於被告之認定，更不必有何有
    利之證據；又認定犯罪事實所憑之證據，雖不以直接證據為
    限，間接證據亦包括在內，然而無論直接或間接證據，其為
    訴訟上之證明，須於通常一般之人均不致有所懷疑，而得確
    信其為真實之程度者，始得據為有罪之認定，倘其證明尚未
    達到此一程度，而有合理之懷疑存在時，事實審法院復已就
    其心證上理由予以闡述，敘明其如何無從為有罪之確信，因
    而為無罪之判決，尚不得任意指為違法（最高法院30年上字
    第816 號、76年台上4986號判例意旨參照）。又告訴人之告
    訴，係以使被告受刑事訴追為目的，是其陳述是否與事實相
    符，仍應調查其他證據以資審認，被害人之陳述如無瑕疵，
    且就其他方面調查又與事實相符，固足採為科刑之基礎，倘
    其陳述尚有瑕疵，即不得遽採為論罪科刑之根據。且被害人
    與一般證人不同，其與被告處於相反之立場，其陳述之目的
    ，在使被告受刑事訴追處罰，內容未必完全真實，證明力自
    較一般證人之陳述薄弱。故被害人縱立於證人地位而為指證
    及陳述，且其指證、陳述無瑕疵可指，仍不得作為有罪判決
    之唯一證據，應調查其他證據以察其是否與事實相符，亦即
    仍須有補強證據以擔保其指證、陳述之真實性，始得採為斷
    罪之依據（最高法院52年台上字第1300號、61年台上字第30
    99號判例、94年度台上字第3326號判決意旨參照）。
三、公訴意旨認被告朱世豪涉有前揭犯行，無非係以告訴人翁禎
    鴻於警詢及偵查中之指訴、證人蕭煜城於偵查中之證述、馬
    偕紀念醫院108 年2 月25日乙種診斷證明書1 份等證據資料
    ，為其論斷之依據。訊據被告固不否認有於上開時、地，與
    告訴人發生爭執等事實，惟堅決否認有何傷害之犯行，辯稱
    ：案發當天下午被告來我的店裡剪頭髮，我怎麼剪告訴人都
    不滿意，而且故意挑剔找麻煩，後來我就直接把費用新臺幣
    100 元退給告訴人，並請告訴人離開，告訴人轉身離開時，
    在門口隔著玻璃對我吐舌頭及做出搖頭的動作，當時告訴人
    這個動作很不尊重人，而且當讓我很難堪，所以我才會在店
    裡隔著玻璃門情緒發洩的大喊「幹」及對告訴人說叫他「滾
    遠一點」，還有比手勢叫告訴人離開。大約2 、3 小時後（
    大約傍晚的時候），告訴人又來我店裡，要求我對於下午的
    事情向他道歉，告訴人又拿手機錄影說要針對我罵他三字經
    的事情承認並道歉，但是我根本沒有罵告訴人三字經，所以
    我沒有答應向告訴人道歉。當時告訴人拿手機在我店裡錄影
    、做無理的要求並干擾我做生意，有幾個客人也因為這樣就
    離開了，所以我就用手推告訴人的身體，要把告訴人推出店
    外，告訴人有出拳要打我，我就用手擋住，告訴人就突然大
    喊我打他，但是我並沒有毆打告訴人，也沒有用腳踢告訴人
    等語。
四、經查：
  ㈠被告與告訴人於108 年2 月25日晚上7 時20分許，在位於臺
    北市○○街00○0 號之「極度剪髮」店裡，因細故發生爭執等
    事實，為被告所不爭執，且經證人即告訴人於警詢及偵查中
    、證人即現場目擊者蕭煜城於偵查及本院審理時證述明確（
    見108 年度偵字第5128號卷【下稱偵卷】第22、23、47、48
    、56至58頁、本院109 年度易字第410 號卷【下稱本院卷】
    第65至70頁），此部分事實應堪認定。是本件所應審究者，
    厥為告訴人上開「頭部左側挫傷、右側大腿紅腫」之傷害，
    是否為被告所為？
  ㈡證人翁禎鴻固於警詢及偵查中具結證稱：案發當天下午2 時4
    5分許，我到上開「極度剪髮」店理髮，剪髮過程中我與被
    告發生糾紛，被告對我罵「幹你娘機掰」，並且叫我去看精
    神科，之後我去派出所報案，報完案後我就直接去上開「極
    度剪髮」店裡找被告，要被告跟我道歉，但是被告毫無悔意
    ，要我滾出去他的店，並且把我推出去，然後我叫被告「不
    要再碰我跟推我了」，並自我防衛把手放在前面，想辦法擋
    住被告推我，之後被告就出拳毆打我。被告用拳頭打我的太
    陽穴5 、6 下，並用腳踢我的右內側大腿，造成我受傷。當
    時我有錄影，但是手機後來沒有存到等語（見偵卷第22、23
    、47、48頁），證人蕭煜城於本院審理時亦具結證稱：當天
    傍晚我去被告店裡剪頭髮，告訴人來店裡跟被告對質，告訴
    人及被告發生口角衝突，同時告訴人拿手機在錄音、錄影，
    告訴人拿手機一直錄影，告訴人想要取得被告的說法或說詞
    等語（見本院卷第65至69頁），衡以案發當時被告與證人翁
    禎鴻發生爭執時，證人翁禎鴻既持手機錄影蒐證，則被告當
    無可能於明知有錄影之情形下，猶刻意出手攻擊證人翁禎鴻
    ，足見證人翁禎鴻上開所述情節，已與常情有違，而難遽採
    。
  ㈢證人蕭煜城於偵查及本院審理時具結證稱：當天我去被告店
    裡剪頭髮，告訴人翁禎鴻進來店裡要求被告道歉，之後雙方
    就發生口角衝突，告訴人拿手機在錄音、錄影想要進店裡，
    被告覺得告訴人影響到店內做生意就請告訴人出去，但是告
    訴人好像堅持想要得到被告的說法或說詞，告訴人堅持不走
    ，因此告訴人與被告就在店門口發生推擠，告訴人覺得被冒
    犯，所以有出手要揮打被告，被告抬起左手在胸前阻擋告訴
    人打他，告訴人有喊說是被告打他，被告往後退開說我沒有
    打告訴人，被告就請另一位客人打電話報警。我只有看到告
    訴人與被告相互推擠，我沒有看到被告有用拳頭打告訴人的
    太陽穴，也沒有看到被告用腳踢告訴人等語（見偵卷第57頁
    、本院卷第65至70頁），核與告訴人上開指訴，顯不相符，
    而與被告所辯互核一致，足見被告所辯，尚非無稽。則本件
    告訴人之指訴既與目擊證人所述不符，則在別無其他積極證
    據足資佐證之情況下，尚難僅依告訴人之指訴，即推認被告
    有何告訴人所指之犯行。又觀諸上開診斷證明書，亦僅能證
    明告訴人確實受有上開傷勢，尚無從據為證明係由被告所造
    成，自難僅憑告訴人之單一指訴，復無其他旁證可佐之情形
    下，遽為不利於被告之認定。
五、綜上所述，告訴人之頭部、腿部固有上開傷勢，亦有診斷證
    明書附卷可憑，惟此既尚不足以證明被告即涉有上開傷害犯
    行，又本件告訴人之指訴，既未達通常一般之人均不致有所
    懷疑，而得確信其為真實之程度者，甚至與事實並未全然相
    合，則檢察官所提出之證明方法，尚無法證明被告犯罪，復
    查無其他積極證據足資證明被告有上開犯行，均不足超越合
    理之懷疑而形成對被告有罪之確信，被告犯罪即不能證明。
    從而，揆諸前揭法條及判例意旨，公訴人既不能證明被告犯
    罪，自應為被告無罪之諭知。
據上論斷，應依刑事訴訟法第301 條第1 項，判決如主文。
本案經檢察官蔡東利提起公訴，檢察官謝榮林到庭執行職務。
中　　華　　民　　國　109 　　年　　11　　月　  9　 　日
                  刑事第四庭法  官  錢衍蓁
以上正本證明與原本無異。